【裁判字號】    97,簡,64
【裁判日期】    970428
【裁判案由】    偽造文書
【裁判全文】
臺灣高雄地方法院刑事判決                97年度簡字第64號
聲  請  人  臺灣高雄地方法院檢察署檢察官
被      告  甲○○
上列告因偽造文書案件，經檢察官聲請以簡易判決處刑（
96年度偵續字第327號），本院判決如下：
    主  文
甲○○犯使公務員登載不實罪，處有期徒刑肆月，減為有期徒刑
貳月，如易科罰金，以銀元佰元即新臺幣玖佰元折算壹日。緩
刑貳年，並應向臺灣高雄地方法院檢察署指定之公益團體、地方
自治團體或社區提供壹佰貳拾小時之義務勞務。緩刑期內付保護
管束。
    事實及理由
一、本件犯罪事實及證據，均引用檢察官聲請簡易判決處刑書之
    記載，如附件。
二、被告行為後，刑法及刑法施行法業於94年2 月2 日經總統以
    華總一義字第09400014901 號令修正公布，並於95年7 月1
    日施行，參酌最高法院95年5 月23日刑事庭第8 次會議決議
    ，修正後刑法第2 條第1 項之規定，係規範行為後法律變更
    所生新舊法律比較適用之準據法，於新刑法施行後，應適用
    修正後刑法第2 條第1 項之規定，為「從舊從輕」之比較。
    另於比較時應就罪刑有關之共犯、未遂犯、想像競合犯、牽
    連犯、連續犯、結合犯，以及累犯加重、自首減輕暨其他法
    定加減原因（如身分加減）與加減比例等一切情形，本於統
    一性及整體性原則，綜其全部罪刑之結果而為比較。茲說明
    如下：
(一)罰金刑部分：被告行為後，刑法第33條第5 款業已修正施行
    ；修正後刑法第33條第5 款規定「罰金：新臺幣1,000 元以
    上，以百元計算之。」，與修正前刑法第33條第5 款規定「
    罰金：1 元以上。」不同。比較新舊法結果，本案關於刑法
    第214 條第1 項法定刑罰金部分以舊法較有利於被告。
(二)刑法第41條雖係關於刑罰執行事項，參照最高法院90年度台
    非字第223 號、92年度台上字第5220號、94年度台上字第85
    8 號判決要旨，若該條有所變更，亦應依刑法第2 條第1 項
    之規定，比較新舊法，以資決定應適用之法律。修正後之刑
    法第41條就易科罰金之要件「犯最重本刑為5 年以上有期徒
    刑以下之罪」及「而受6 個月以上徒刑之罪」部分，雖未變
    更，但就易科罰金之標準，由修正前之刑法第41條第1 項及
    罰金罰鍰提高標準條例第2 條之「100 元以上300 元以下折
    算1 日」（即新臺幣300 元以上900 元以下折算1 日），提
    高為「新臺幣1 千元、2 千元或3 千元折算1 日」，刑法修
    正後之易科罰金標準，顯較不利於被告。至於新法將原有「
    因身體、教育、職業、家庭之關係或其他正當事由，執行顯
    有困難」規定，予以刪除，因該部分係屬於檢察官指揮執行
    時，所應審酌事項之規定（最高法院77年度台非字第158 號
    判決參照），而與法院應否諭知易科罰金之要件判斷無涉，
    從而，比較修正前、後之刑法、罰金罰鍰提高標準條例之規
    定，仍以修正前之刑法及罰金罰鍰提高標準條例之規定，較
    有利於被告。
(三)綜上所述之比較結果，舊法之規定顯較有利於被告，依刑法
    第2 條第1 項前段之規定，自應全部適用最有利於被告之舊
    法處斷。
三、核被告甲○○所為，係犯刑法第214 條之使公務員登載不實
    罪。被告使承辦公務員先後將上開土地及建物之所有權狀遺
    失之不實事項登載於職務上所掌公文書即土地與建物之登記
    簿上，係基於同一使公務員登載不實之犯意下所為，所侵害
    同一被害人之法益，而其數行為依社會一般通念，在時間差
    距上，難以強行分開，在刑法評價上，以視為數個舉動之接
    續施行，合為一行為予以評價，應為接續犯，屬單純一罪。
    另被告犯罪後，中華民國九十六年罪犯減刑條例業於96年7
    月16日起施行，本件被告之犯罪時點在96年4 月24日減刑基
    準日之前，且所犯之罪核與該條例第2 條第1 項之規定相符
    ，復無同條例第3 條限制減刑之除外情形，爰依該條例第2
    條第1 項第3 款規定，減其上開宣告刑期2 分之1 。查被告
    前未曾犯罪受有期徒刑以上刑之宣告，有臺灣高等法院被告
    前案紀錄表在卷可稽，其因上開房地之原所有人即案外人張
    玉輝失聯，為免受有民事之損失，一時考慮欠周致為本件犯
    行，犯罪動機尚非惡劣，信其經此刑之宣告後，應知警惕而
    無再犯之虞，本院因認暫不執行其刑為當，爰依刑法第74條
    第1 項第1 款之規定，併予宣告緩刑2 年，以啟自新，並依
    刑法第74條第2項 第5 款之規定，命其應向指定之公益團體
    、地方自治團體或社區提供120 小時之義務勞務，另併依刑
    法第93條第1 項第2 款之規定，諭知於緩刑期間付保護管束
    。
四、依刑事訴訟法第449 條第1 項前段、第3 項、第454 條第2
    項，刑法第2 條第1 項前段、第214 條、第74條第1 項第1
    款、第2 項第5 款、第93條第1 項第2 款、修正前刑法第41
    條第1 項前段，刑法施行法第1 條之1 ，修正前罰金罰鍰提
    高標準條例第2 條，中華民國96年罪犯減刑條例第2 條第1
    項第3 款、第7 條，逕以簡易判決處刑。
中    華    民    國    97    年    4     月    28    日
                  高雄簡易庭  法  官  李育信
以上正本證明與原本無異。
如不服本判決，應於判決送達之日起10日內向本院提出上訴書狀
。
中    華    民    國    97    年    4     月    28    日
                              書記官  康祈福
附錄本判決論罪科刑之法條：
刑法第214條：
明知為不實之事項，而使公務員登載於職務上所掌之公文書，足
以生損害於公眾或他人者，處3 年以下有期徒刑、拘役或5 百元
以下罰金。


司法院資訊處製作；財團法人民間司法改革基金會備份。
